【裁判字號】    98,交抗,501
【裁判日期】    980804
【裁判案由】    聲明異議
【裁判全文】
臺灣高等法院高雄分院刑事裁定         98年度交抗字第501號
抗  告  人
即受處分人  甲○○
上列抗告人因違反道路交通管理處罰條例聲明異議案件，不服臺
灣高雄地方法院中華民國98年6 月22日裁定（98年度交聲更(一)第
61號；原處分案號：高市交裁字第裁32－AEW630682 號），提起
抗告，本院裁定如下：
    主  文
抗告駁回。
    理  由
一、聲明異議略以：抗告人即受處分人（下稱受處分人）於民國
    97年3 月26日6 時20分，騎乘車牌號碼8HR-310 號重型機車
    ，由東向西沿臺北市市○○道行駛，行至延吉街口之有燈光
    號誌管制之交岔路口時，遭員警攔停以闖紅燈為由予以舉發
    ；然受處分人行至該路口前時雖為紅燈，但見行將綠燈，因
    此慢慢滑行至綠燈時，才過該路口。本件執勤警員誤認受處
    分人係在紅燈亮起之情況下駕車進入路口，始攔停並舉發受
    處分人有闖紅燈之違規行為。然實際上受處分人無駕車闖紅
    燈之情事，原處分機關未經查明即貿然對於異議人加以裁罰
    ，亦非適當。從而，受處分人不服原裁處，乃提起本件異議
    。
二、抗告意旨略以：原審開庭當日員警聲稱：目睹抗告人違規經
    過，但在敘述事實經過時，很多細節卻以忘記含糊帶過，其
    證詞是否可採？且員警當時所站立位置超過100 公尺，在正
    常情況下在超過100 公尺之距離就看不清楚停車線，試問警
    員之證詞是否屬實？爰提起抗告，請求撤銷原處分及原審裁
    定。
三、經查：
  (一)按汽車駕駛人，行經有燈光號誌管制之交岔路口闖紅燈者，
    處新台幣（下同）1,800 以上5,400 元以下罰鍰；汽車駕駛
    人有第53條之情形者，除依原條款處罰鍰外，並予記違規點
    數3 點，道路交通管理處罰條例第53條第1 項、第63條第1
    項第3 款分別定有明文。
  (二)本件異議人即受處分於上開時間，駕駛車牌號碼：8HR-310
    號重型機車，由東向西沿臺北市市○○道行駛，行至延吉街
    口之有燈光號誌管制之交岔路口時，遭員警以闖紅燈為由予
    以舉發等情，業據當時之取締舉發警員即臺北市政府警察局
    松山分局警備隊警員（下稱舉發員警）蔡明憲於原審審理時
    證述明確（見原審97年度交聲字第1026號卷第21頁）；嗣於
    本院發回原審審理時又證稱：「（你舉發闖紅燈的方式為何
    ？）我對闖紅燈的標準比較嚴苛，我認為民眾說剛變紅燈就
    舉發不公平，我覺得他們的說法我可以認同，我的作法是我
    會等看到路口變為紅燈後約5 秒左右通過路口的，我就都不
    會去舉發他。」、「（本件是否也是以這種方式舉發？）那
    天的狀況是紅燈已經很久了，看到壹台機車不是以很快的速
    度通過路口，他通過那一剎那還是紅燈。」、「（是否可能
    異議人通過的時候已經轉為綠燈？）我覺得很奇怪，所以我
    有特定去看路口是紅燈。」、「（異議人過路口之後，燈號
    是否已經變綠燈了？）我記得那時候攔完後我還有確定一下
    ，因為異議人的速度不快，而他通過路口的時候還是紅燈，
    是直到我攔停他當時燈號才變成綠燈。」等語（見原審卷第
    13頁、第14頁、第16頁），是證人即舉發員警蔡明憲在執行
    舉發闖紅燈違規行為時，為避免將闖黃燈之車輛誤認為闖紅
    燈，係在燈號轉為紅燈後5 秒，始舉發闖紅燈者；而本件闖
    紅燈違規行為，即係在紅燈亮起業已一段時間，並經舉發員
    警確認仍係紅燈，始予舉發；再參以證人即舉發員警蔡明憲
    於原審審理時復證稱：「（你站的地方離異議人超越路口停
    止線的地方多遠？）如果不加延吉街的路寬約50至80公尺。
    」、「（假設包含延吉街的路寬有100 公尺，你站的地方是
    否還可以清楚看到異議人是在紅燈時超越停止線？）因為那
    時候我在舉發延吉街禁止左轉到市○○道上的騎士，所以我
    可以確信異議人通過時市○○道還是紅燈，且號誌很清楚，
    我可以很確認他在路口上還是紅燈。」、「（你的視力如何
    ？）沒有戴眼鏡的話，左眼800 度，但是已經有矯正戴眼鏡
    ，當天我的視力清楚。」等語（見原審卷第14頁），另佐以
    當時已經日出且天色已亮乙節，亦為受處分人所自陳（見原
    審卷第16頁）。準此，證人即舉發員警蔡明憲對於受處分人
    駕車通過路口之上開違規情節，亦應無誤判之可能。
  (三)再者，員警稽查違反交通法規之各種違規行為，本有不同之
    執行方法；就超速或酒醉駕車等類型之違規行為，固須輔以
    科學工具量測行車速度、血液或吐氣中所含酒精濃度，始得
    判定；然就闖紅燈而言，應由執行交通勤務之員警以目視方
    式，即可確定；又闖越紅燈之違規行為，本質上具高度危險
    性，發生時間甚短，屬稍縱即逝之違規行為，尚難強令員警
    於每次舉發闖紅燈之違規行為時，均須另輔以其他證據。此
    在數量龐大且突發狀況較多之交通事件中尤然，不因未經拍
    照存證或其他科學方法舉證而有異。又本件舉發當時係為早
    晨，且路上車輛不多並無壅塞之情形等情，亦為證人即舉發
    員警蔡明憲於原審審理時證陳屬實（見原審卷第13頁），核
    與受處分人所述相合（見原審97年度交聲字第1026號卷第20
    頁反面），是員警在光線良好之情形下執行交通勤務，於辨
    識號誌燈號運作情形及於紅燈亮啟時，闖越通過之車輛，應
    不至於辨識錯誤。參以為取締之員警與受處分人既不相識，
    亦無怨隙，衡情無設詞攀誣受處分人之必要，其依法舉發係
    本於職責所為，且執行公務本身即受行政懲處責任之監督，
    本件亦無證據證明有舉發警員蔡明憲捏造事實、違法取締之
    情事，益徵其所陳上開舉發過程，應可採信。
四、雖受處分人就舉發警員蔡明憲之上開證詞有諸多疑義。惟按
    交通警察製單舉發違反道路交通管理處罰條例所列之違規事
    實，本質上為行政處分，係公務員基於職務上之權力，依法
    就特定之具體事件所為之具公法上效果之單方面行政行為，
    基於公務員為公法上行為具有公信力之原則，該行政行為當
    可被推定為真正，其據以依法處分之事實認定亦為正確無誤
    。本此公信原則，乃立法者賦予行政機關制定違反道路交通
    事件統一裁罰標準及處理細則，使執勤警員得當場處分以達
    其維護交通秩序、安全之行政目的。若謂公務員一切行政行
    為均需預留證據以證其實，則國家行政勢必窒礙難行，據此
    ，刑事訴訟法就犯罪證據有關之規定中，與屬行政秩序罰之
    交通違規裁罰本質不合之部分，自不在準用之列。而警員於
    本件既係依法執行交通違規舉發職務之公務員，其執行該公
    務行使公權力時，須依規定為之；且其執行公務時之身分又
    與一般人民不同，若違法執行職務，應另負行政責任，甚至
    刑事責任，故其所為職務上行為而行使公權力時，若並未違
    反規定，原則上應推定與事實相符，否則將無法達成其舉發
    交通違規行為以維護交通秩序、安全之行政目的。而依其於
    原審法院調查中所稱上開取締經過，其舉發並無明顯違反常
    情或矛盾之處，故在未經證明其所言為虛偽前，其證詞自應
    採信。
五、綜上各情，本件受處分人上開所辯，既難為其有利之認定，
    且亦查無任何證據足資證明執勤員警有捏造事實而違法取締
    之情事存在，則執勤警員本其維護交通秩序、安全職責所為
    之舉發，自應受到合法、正確之推定。從而原處分機關以受
    處分人有於上開時、地駕車，行經有燈光號誌管制之交岔路
    口闖紅燈之違規行為，而依道路交通管理處罰條例第53條第
    1 項、第63條第1 項第3 款及違反道路交通管理事件統一裁
    罰基準，裁處受處分人罰鍰1800元，並記違規點數3 點，並
    無不當。而原審亦依道路交通案件處理辦法第19條之規定，
    裁定駁回受處分人之異議，核無違誤。受處分人猶執前詞提
    起抗告，指摘原裁定不當，為無理由，應予駁回。
據上論結，應依道路交通案件處理辦法第26條，刑事訴訟法第41
2 條，裁定如主文。
中    華    民    國    98    年    8     月    4     日
                    刑事第四庭  審判長法  官  蕭權閔
                                      法  官  李嘉興
                                      法  官  吳進寶
以上正本證明與原本無異。
不得再抗告。
中    華    民    國    98    年    8     月    4     日
                                      書記官  林佳蓉


司法院資訊處製作；財團法人民間司法改革基金會備份。
